【裁判字號】    99,易緝,63
【裁判日期】    990531
【裁判案由】    詐欺
【裁判全文】
臺灣板橋地方法院刑事判決              99年度易緝字第63號
公  訴  人  臺灣板橋地方法院檢察署檢察官
被      告  丁○○
上列被告因詐欺案件，經檢察官提起公訴（九十八年度偵字第二
０八八二號），及移送併辦（九十八年度偵字第三二一０九號，
九十九年度偵字第一二０九六號），本院合議庭裁定由受命法官
獨任行簡式審判程序，並判決如下：
    主  文
丁○○幫助意圖為自己不法之所有，以詐術使人將本人之物交付
，處拘役伍拾日，如易科罰金，以新臺幣壹仟元折算壹日。
    事  實
一、丁○○預見將金融機構之存摺、提款卡及密碼交付不明人士
    使用，有可能幫助犯罪集團作為詐騙他人之用，致被害人匯
    入款項後，再予提領運用，竟不違背其本意，基於幫助他人
    詐欺之不確定故意，於民國九十八年四月底某日（起訴書略
    載為四、五月間），在桃園縣桃園市○○路某便利商店前（
    起訴書誤載為龜山鄉），將其在中華郵政股份有限公司樹林
    郵局（起訴書誤載為板橋郵局）所設0000000000
    0000號帳戶存摺、提款卡及密碼，交予詐騙集團成員使
    用，以此方法而為幫助詐欺之行為；嗣該詐騙集團成員意圖
    為自己不法之所有，為下列之詐欺行為：
（一）於九十八年五月十七日在「雅虎奇摩拍賣」網路上，佯稱
      「近全新ＨＰ  Ｍｉｎｉ２１４０小筆電，盒裝完整升到
      ２Ｇ便宜出售」意欲出售，並提供莊檯星（另行審結）申
      辦之0000000000號行動電話作為買家聯絡工具
      。適乙○○瀏覽該網頁後誤信為真，因此陷於錯誤，於同
      年月十八日下午二時三十分許，在臺北縣中和市○○路○
      段三五六號七樓住處上網下標後，並依指示於同日在上址
      以花旗網路銀行，匯款新臺幣（下同）七千九百元至詐騙
      集團所提供之丁○○上開樹林郵局帳戶內，並撥打賣家所
      提供之0000000000號行動電話確認是否已收到
      款項。嗣乙○○始終未收到所購貨物，經報警處理而查悉
      上情。
（二）於九十八年五月十八日在「雅虎奇摩拍賣」網路上，佯稱
      拍賣三星牌手機，並提供莊檯星申辦之00000000
      00號行動電話供買家聯絡。適甲○○瀏覽該網頁誤認為
      真，因此陷於錯誤，於同日上午九時許，在南投縣國姓鄉
      ○○路○段四十八之二號住處上網下標後，旋依指示於同
      日上午十時五十八分許，前往南投縣國姓鄉○○路○段一
      六八號北山郵局，匯款五千元至詐騙集團所提供之丁○○
      上開樹林郵局帳戶內。嗣於同日下午四時三十分許，雅虎
      網站客服人員發現該拍賣帳戶已遭停權，經向甲○○查證
      ，而查悉上情。
（三）於九十八年五月十七日在「雅虎奇摩拍賣」網路上，佯稱
      欲出售ＰＳＰ遊戲機，適丙○○瀏覽該網頁後，誤信為真
      ，因此陷於錯誤，於同年月十七日下午七時許，在苗栗縣
      苗栗市○○路十九號住處上網下標後，並依指示於同年月
      十八日下午一時十分許，前往苗栗市○○路九五九號郵局
      ，利用自動櫃員機轉帳四千元至詐騙集團所提供之丁○○
      樹林郵局帳戶內。嗣於同日下午雅虎網站客服人員發現該
      拍賣帳戶已遭停權，經向丙○○查證，始查悉上情。
二、案經臺北市政府警察局中正第二分局報由臺灣板橋地方法院
    檢察署檢察官偵查起訴，及南投縣警察局埔里分局、苗栗縣
    警察局苗栗分局報請臺灣板橋地方法院檢察署移送本院併案
    審理，經本院傳喚、拘提丁○○未到，於九十九年五月十二
    日發布通緝，於同日下午十時十分許，在臺北縣樹林市○○
    街口為警緝獲到案，丁○○於本院準備期日中就被訴事實為
    有罪陳述，經合議庭裁定由受命法官獨任行簡式審判程序。
    理  由
一、訊據被告丁○○對於上揭時地，提供樹林郵局所設帳戶存摺
    、提款卡及密碼予詐欺集團成員使用，幫助詐欺集團成員詐
    騙被害人乙○○、甲○○、丙○○等人財物之犯罪事實，於
    本院審理中坦承不諱，核與證人乙○○、甲○○、丙○○在
    警詢時或偵查中證述受害之情節相符，並有匯款單、交易明
    細、報案三聯單、受理詐騙帳戶通報警示簡便格式表、拍賣
    網頁紀錄在卷可稽，本案事證明確，被告丁○○之犯行堪予
    認定。
二、按刑法上之幫助犯，係對於犯罪與正犯有共同之認識，而以
    幫助之意思，對於正犯資以助力，而未參與實施犯罪之行為
    者而言（最高法院八十八年度臺上字第一二七０號判決意旨
    參照）。是以，如未參與實施犯罪構成要件之行為，且係出
    於幫助之意思提供助力，即屬幫助犯。本件被告丁○○將其
    申請之郵局帳戶存摺、提款卡及密碼交付予真實姓名不詳之
    詐欺集團成員使用，使該詐欺集團作為對被害人乙○○等人
    實行詐欺取財犯罪之聯絡工具，被告丁○○雖非直接為本件
    詐欺之構成要件行為，但仍有幫助他人實行詐欺取財犯罪之
    犯意，且所為提供提款卡等行為，亦屬刑法詐欺罪構成要件
    以外之行為，是核被告所為，係犯刑法第三十條第一項、第
    三百三十九條第一項之幫助詐欺取財罪。被告丁○○以一幫
    助行為，幫助詐騙集團詐取乙○○、甲○○、丙○○等人財
    物，係一行為觸犯數罪名之想像競合犯，應依刑法第五十五
    條規定，從一重仍論以幫助詐欺罪。被告幫助他人犯上開詐
    欺取財罪，為幫助犯，應依刑法第三十條第二項之規定，按
    正犯之刑減輕之。又檢察官僅起訴事實欄一（一）詐欺被害
    人乙○○之犯行，未起訴事實欄一（二）（三）詐欺被害人
    甲○○、丙○○之犯行，惟此部分未起訴之犯行，業經檢察
    官移送併案，且與已起訴之犯行間有想像競合犯之裁判上一
    罪關係，為起訴效力所及，本院應併予審理。爰審酌被告係
    因一時貪念，而提供其所有之郵局帳戶存摺、提款卡及密碼
    供他人非法使用，助長社會犯罪風氣，導致真正犯罪者逍遙
    法外，其行為殊屬不當，兼衡被害人在財產上受有甚大損害
    ，心理上亦受有相當之痛苦，惟念及其犯罪後坦承犯行之態
    度，被告並未實際參與本件詐欺取財之犯行，責難性較小等
    一切情狀，量處拘役五十日，並諭知如易科罰金，以新臺幣
    一千元折算一日之標準，以示懲儆。
據上論斷，應依刑事訴訟法第二百七十三條之一第一項、第二百
九十九條第一項前段，刑法第三十條第一項前段、第二項、第三
百三十九條第一項、第五十五條、第四十一條第一項前段，刑法
施行法第一條之一第一項、第二項前段，判決如主文。
本案經檢察官姜麗君到庭執行職務。
中    華    民    國    99    年    5     月    31    日
                        刑事第五庭  法  官  鄭水銓
以上正本證明與原本無異。
如不服本判決應於收受判決後十日內向本院提出上訴書狀，並應
敘述具體理由。其未敘述上訴理由者，應於上訴期間屆滿後二十
日內向本院補提理由書（均須按他造當事人之人數附繕本）「切
勿逕送上級法院」。
                                    書記官  翁子婷
中    華    民    國    99    年    5     月    31    日
附錄本案論罪科刑法條全文：
刑法第三百三十九條
意圖為自己或第三人不法之所有，以詐術使人將本人或第三人之
物交付者，處五年以下有期徒刑、拘役或科或併科一千元以下罰
金。
以前項方法得財產上不法之利益或使第三人得之者，亦同。
前二項之未遂犯罰之。

司法院資訊處製作；財團法人民間司法改革基金會備份。
